【裁判字號】    98,交聲,34
【裁判日期】    980827
【裁判案由】    聲明異議
【裁判全文】
臺灣屏東地方法院交通事件裁定          98年度交聲字第34號
原處分機關  交通部公路總局高雄區監理所屏東監理站
異  議  人  甲○○
即受處分人
上列受處分人因違反道路交通管理處罰條例案件，對於交通路公
路總局屏東監理站民國94年10月27日所為之處分（原處分案號：
屏監違字第裁82-Z00000000號），聲明異議，本院裁定如下：
    主  文
異議駁回。
    理  由
一、原處分意旨略以：受處分人即異議人（下稱：異議人）甲○
    ○駕駛車牌號碼X0-550號營業貨運曳引車於民國（下同）93
    年8 月31日上午11時8 分被警舉發「不依規定車道行駛」、
    「駕駛車輛未隨身帶駕照」違規，有內政部警政署國道公路
    警察局公警局交字第Z00000000 號違規單可稽，本站依前揭
    規定，填掣屏監違字第駕裁82-Z00000000號裁決書，於94年
    10月27日依駕駛人指定監理機關送達 (駕籍登記地址）地址
    寄送，有掛號回執可稽，本站掣開屏監違字第駕裁82-Z0000
    0000號裁決書既已依法完成送達程序，異議人又未依道路交
    通管理處罰例第87條第1 項規定於收受裁決書之翌日起20日
    內，向管轄地方法院聲明異議。因此，本站依裁罰主文執行
    ，核無違誤。
二、異議意旨：引用卷內「申訴書」所載（如附件）。
三、查異議人甲○○曾於93年8 月31日駕駛德元通運公司所有車
    號XO-550號曳引車，於國道3 號高速公路367-365 公里北向
    ，因不依規定車道行駛 (非超車佔用中間車道行駛）且未帶
    駕照 (經查93年8 月6 日逾期）等違規，經內政部警政署國
    道公路警察局第八警察隊善化分隊攔停當場舉發，依道路交
    通管理處罰條例33條、25條第1 項第3 款裁罰，並指定應到
    案日期93年9 月15日前到案。屏東監理站以94年10月27日屏
    監違字第裁82-Z00000000號違反交通事件裁決書裁處：罰鍰
    新台幣（下同）6,600 元整，並依第63條第1 項記違規點數
    1 點。罰鍰限於94年11月26日前繳納。裁決書並記載上開罰
    鍰逾期不繳納之處分，即(一)自94年11月27日起易處吊扣駕駛
    執照4 個月，並限於94年12月11日前繳送。(二)94年12月11日
    前未繳送駕駛執照者，自94年12月12日起易處吊銷，逕行註
    銷駕駛執照。(三)駕駛執照吊 (註）銷後，自94年12月12日起
    1 年內不得重新考領駕駛執照。以上事實有系爭舉發違規事
    件通知單暨送達回證、裁決書在卷可佐，並為異議人所不爭
    執，足肯認為實。
四、異議人雖以如附件異議意旨等詞置辯，然查：
  (一)本件係經原舉發機攔停當場掣單舉發，異議人並簽收，此據
    異議人自陳在卷，而上開違規事件通知單上並指定應到案日
    期「93年9 月15」明確，有系爭舉發違規事件通知單乙件在
    卷足佐。異議人復自承就舉發違規事實不爭執 (本院98 年2
    月10日訊問筆錄第2 頁可參），異議人對上開指定到案期限
    之事實不能諉稱不知，自應遵期自行繳款結案。
  (二)次按「送達，除法規另有規定，由行政機關依職權為之」；
    「送達，於應受送達人之住居所，事務所或營業所為之」及
    「送達，不能依前二條規定為之者，得將文書寄存送達地之
    地方自治或警察機關，並作送達通知書兩份，一份黏貼於應
    受送達人住居所、事務所、營業所或其就業處所門首，另一
    份交由鄰居轉交或置入於該送達處所信箱或其他適當位置，
    以為送達。」、「前項情形，由郵政機關為送達者，得將文
    書寄存於送達地之郵政機關」，行政程序法第67條、第72條
    第1 項及第74條第1 項、第2 項分別定有明文。查本件原處
    分機關就上開裁決書已囑託郵政機關按駕籍址 (同戶籍址）
    屏東縣九如鄉○○路102 之2 號送達，並經郵務人員按址投
    郵二次未會晤應受送達人，亦無有辨別事理能力之同居人、
    受僱人或該處所接收郵件人員以收領文書，且無得為留置送
    達，乃依法寄存送達，並有製作送達通知書2 份，其中一份
    黏貼於該應受送達人處所門首，另一份置於其他適當處所，
    完成通知，於94年11月2 日起寄存於九如郵局已寄存送達完
    竣等情，復有上開裁決書送達證書在卷足佐。核上開寄存送
    達程序於法無違誤，對異議人已生送達效力。至於異議人辯
    稱：原舉發機關未按其服職之德元通運公司營業處「高雄市
    ○○○路87號6 樓之1 」送達云云。但查，查件既係經異議
    人舉發當時親收舉發通知單，原舉發單位即無再行送達義務
    ；何況異議人於舉發時仍向警員陳報其地址為「屏東縣九如
    鄉○○路102 之2 號」，並未明示指定以其服務址為應受送
    達地址；再者，本件違規事實係以駕駛人即異議人為處罰對
    象，而德元通運公司僅係車主並非受處分人，原處分機關自
    無對德元通運公司送達之義務，異議人上述指摘，核屬所據
    。
  (三)末按本條例所定罰鍰之處罰，受處罰人接獲違反道路交通管
    理事件通知單後，於十五日內得不經裁決，逕依第92條第3
    項之罰鍰基準規定，向指定之處所繳納結案；不服舉發事實
    者，應於十五日內，向處罰機關陳述意見；其不依通知所定
    期限前往指定處所聽候裁決，且未依規定期限繳納罰鍰結案
    或向處罰機關陳述意見者，處罰機關得逕行裁決之；又不服
    第8 條主管機關所為之處罰，得於接到裁決書之翌日起二十
    日內，向管轄地方法院聲明異議，道路交通管理處罰條例第
    9 條第1 項、第87條第1 項分別定有明文。查本件異議人於
    收受系爭舉發通知單後，並未於指定應到案日期前自行繳款
    結案或向原處分機關陳述意見，亦無於指定期日到案聽候裁
    決，原處分機關依前開處罰條例第9 條第1 項規定，自得逕
    予裁決。次查原處分機關裁處系爭屏監違字第裁82-Z000000
    00號裁決書復已依法於94年11月2 日寄存於九如郵局，已生
    合法送達效力，復有該裁決書、送達證在卷足佐。稽諸異議
    人事後已依裁決本旨完納罰鍰完竣，且當庭表明對系爭裁82
    -Z00000000號裁決書事實不爭執，詎異議人於系爭裁決書合
    法送達後，未於法定期間（20日）聲明異議，此據異議人所
    是認，準此，本件裁決處分已經確定並無疑義。
五、綜上所述，本件原處分機關系爭屏監違字第裁82-Z00000000
    號裁決書既在94年11月間即經確定，異議人遲至98年1 月10
    日始行聲明異議，其異議程序即不合法；復查異議人對系爭
    裁決處分認定之事亦不爭議，異議意旨亦核無理由，異議人
    聲明求為撤銷原處分，為無理由，應予駁回。
六、至於異議人應係因其未依本件裁決書指定期限繳送駕駛執照
    ，經原處分機關逕予易處吊銷並逕行註銷駕駛執照，是異議
    人應針對原處分機關上開逕行註銷之處分是否合法、妥當，
    依法尋求救濟，附予指明。
七、據上論結，依道路交通案件處理辦法第19條，裁定如主文。
中    華    民    國    98    年    8     月    27    日
                    交通法庭    法  官  朱盈吉
以上正本證明與原本無異。
如不服本裁定應於收受送達後五日內向本院提出抗告書狀敘述抗
告之理由抗告於台灣高等法院高雄分院。
中    華    民    國    98    年    8     月    27    日
                                書記官  林祥玉


司法院資訊處製作；財團法人民間司法改革基金會備份。
